【裁判字號】    98,台附,21
【裁判日期】    980521
【裁判案由】    背信等罪刑事附帶民事訴訟
【裁判全文】
最高法院刑事裁定                九十八年度台附字第二一號
抗  告  人
即 債務 人  甲○○
訴訟代理人  常尚信律師
抗  告  人
即 債務 人  乙○○
            太平洋建設股份有限公司
兼上列一人
法定代理人  丙○○
相  對  人
即 債權 人  太平洋崇光百貨股份有限公司
法定代理人  黃晴雯
訴訟代理人  楊政憲律師
            楊舜麟律師
上列抗告人等因背信等罪案件，不服台灣高等法院中華民國九十
八年一月二十一日刑事附帶民事訴訟之裁定（九十八年度聲字第
二四二號），提起抗告，本院裁定如下：
    主  文
原裁定撤銷，應由台灣高等法院更為裁定。
    理  由
按請求及假扣押之原因，應釋明之；前項釋明如有不足，而債權
人陳明願供擔保或法院認為適當者，法院得定相當之擔保，命供
擔保後為假扣押。民國九十二年二月九日修正公布之民事訴訟法
第五百二十六條第一項、第二項規定甚明。故債權人聲請假扣押
，應就其請求及假扣押之原因加以釋明，兩者缺一不可。僅於該
項釋明有所不足，而債權人陳明願供擔保或法院認為適當者，法
院始得定相當之擔保，命供擔保後為假扣押。若債權人就其請求
及假扣押之原因，有一項未予釋明，法院即不得為命供擔保後假
扣押之裁定。所謂假扣押之原因，依同法第五百二十三條第一項
規定，係指日後有不能強制執行或甚難執行之虞或應在外國為強
制執行之情形，如債務人浪費財產，增加負擔，或就其財產為不
利益之處分，將成為無資力之狀態，或將移住遠地、逃匿無蹤、
隱匿財產等是。債權人就假扣押之原因，依法有釋明之義務，亦
即須提出可使法院信其主張為真實之證據，必待釋明有所不足，
而債權人陳明願供擔保或法院認為適當者，法院始得定相當之擔
保，命供擔保後為假扣押，若債權人未釋明假扣押之原因，即不
符假扣押之要件。本件相對人主張抗告人等共同偽造不實憑證，
侵吞新台幣（下同）數十億元之事實，就其中一億元為請求，固
已提出台灣台北地方法院檢察署九十二年度偵字第四○二一、一
二五六二、一二五六四號起訴書及同署九十五年度偵字第六六七
五號移送併辦意旨書等件釋明其「請求」之原因存在，然就「假
扣押之原因」，則僅以「債務人等（即抗告人）既負鉅債，且又
隱匿財產，將達於無資力之狀態，而有使債權人將來不能強制執
行或甚難執行之虞」一語（一審卷第三頁）帶過，並未提出任何
證據以釋明之，依上說明，即不符假扣押之要件。原裁定理由亦
敘述：「債權人於所述假扣押之原因，則未能盡釋明之責」等語
，遽仍以「債權人既陳明願供擔保，本院認其釋明之欠缺，擔保
足以補之」為由，為准許相對人供擔保後得假扣押之裁定，自有
違誤。抗告意旨，指摘原裁定不當，求予撤銷，非無理由，爰將
原裁定撤銷，由原審法院更為適當之處理。
據上論結，應依刑事訴訟法第四百十三條前段、第四百九十條前
段、第四百九十一條第十款，裁定如主文。
中    華    民    國  九十八  年    五    月  二十一  日
                      最高法院刑事第二庭
                          審判長法官  莊  登  照
                                法官  許  錦  印
                                法官  蘇  振  堂
                                法官  蕭  仰  歸
                                法官  林  立  華
      本件正本證明與原本無異
                                      書  記  官
中    華    民    國  九十八  年    五    月  二十五  日
                                                      V


司法院資訊處製作；財團法人民間司法改革基金會備份。
